臺灣花蓮地方法院民事判決　　　　　　　 96年度婚字第251號
原　　　告　乙○○
被　　　告　甲○○
　　　　　　　　　　　　雞北路.
上列當事人間離婚事件，本院判決如下：
    主  文
原告之訴駁回。
訴訟費用由原告負擔。
    事實及理由
一、按原告之訴，依其所訴之事實，在法律上顯無理由者，法院
    得不經言詞辯論，逕以判決駁回之，民事訴訟法第249 條第
    2項定有明文，核先敘明。
二、本件原告起訴主張：兩造於民國96年4月12日在大陸地區結
    婚，原告為被告聲請來台定居，但被告婚後嗜酒成性，亦不
    務正業，更對家庭未負起照顧之義務，兩造已無法共同生活
    ，為此爰依民法第1052條第2項規定請求訴之聲明：淮原告
    與被告離婚。
三、按民法第1052條第1項第5款規定，夫妻之一方以惡意遺棄他
    方在繼續狀態中者，為得向法院請求離婚原因之一。所謂惡
    意，與通常民法上用語解為知情之含義有別，乃指對於某種
    行為，有使其結果發生之企圖而言，屬於主觀要件。所謂遺
    棄，（一）一方有負擔家庭生活費用之資力與義務，而故不
    支付，致他方不能維持相當生活者；（二）無不能同居之正
    當理由，不履行同居之義務，致他方不能達夫妻共同生活之
    目的者均屬之，是為客觀要件。倘二者具備，而又在繼續狀
    態中，即足構成離婚原因，此有最高法院42年度台上字第41
    9號民事判決可資參照。再按有民法第1052條第1項以外之重
    大事由，難以維持婚姻者，夫妻之一方得請求離婚，但其事
    由應由夫妻之一方負責者，僅他方得請求離婚，民法第1052
    條第2項亦定有明文。是對於家庭生活之美滿幸福，有妨礙
    之情形，即得認其與此之所謂難以維持婚姻之重大事由相當
    （最高法院79年臺上字第1040號判決及86年度第2次民事庭
    會議決議參照）。至於是否有難以維持婚姻之重大事由，其
    判斷標準為婚姻是否已發生破綻而無回復之希望，此不可僅
    由原告已喪失維持婚姻意欲之主觀面加以認定，而應依客觀
    的標準，即難以維持婚姻之事實，是否已達於倘處於同一境
    況，任何人均將喪失維持婚姻希望之程度以決之（最高法院
    87年度臺上字第1304號判決參照）。
四、經查：本件經本院依職權函查內政部入出國及移民署，被告
    因不詳原告之姓名，且對兩造出遊天數、有無宴客、聘金等
    陳述與原告均不同，原告亦自承無法負擔被告來台生活開銷
    等諸多原因，致未通過面談，經內政部為不予許可來台之處
    分，此有內政部處分書、內政部入出國及移民署函暨所附入
    出境資料、面談資料、電話訪談紀錄、面談紀錄等在卷可按
    ，顯與原告主張之事實不符。再者，原告於本院言詞辯論時
    ，亦不諱言對其主張事實無法提出任何證據以實其說或供本
    院調查。是被告未與原告履行同居義務，乃因被告未通過面
    談訪查所致，非被告主觀所意欲遺棄原告，並有不能同居之
    正當理由。又審酌兩岸人民結為夫妻，並非兩造均須定居於
    臺灣，始得共同經營婚姻生活，原告亦得以書信或電話方式
    與被告善意溝通，或前往大陸地區探視，甚至兩造可於大陸
    地區同居，皆可善盡夫妻互相照顧之責，僅持被告未回台灣
    之事實，尚不能認在客觀上有何難以維持婚姻之重大事由存
    在，況原告就此亦未能舉證以佐其主張。從而，原告所述之
    事實，顯不符合民法第1052條第1項第5款及第2項之規定。
    是故，本件原告之訴，依其所訴之事實，在法律上顯無理由
    ，本院爰依民事訴訟法第249條第2項之規定，不經言詞辯論
    ，逕以判決駁回之。
據上論結，本件原告之訴為無理由，依民事訴訟法第249條第2項
前段、第78條判決如主文。
中　　華　　民　　國　　96　　年　　12　　月　　31　　日
      　　　      家事法庭      法  官  陳  世  博
上列正本證明與原本無異。
如對本判決不服，應於送達後20日內，向本院提出上訴狀（應抄
附繕本）。
中　　華　　民　　國　　96　　年　　12　　月　　31　　日
                                書記官
